臺灣臺北地方法院交通事件裁定　　　　　　　　　　　九十年度交聲字第九八號
　　異議人即
　　受處分人　甲○○
右列受處分人因違反道路交通管理處罰條例案件，對於臺北市交通事件裁決所中華民
國九十年九月四日所為之處分（原處分案號：北市裁三字第裁二二－ＡＢＶ四七二三
四一號），聲明異議，本院裁定如左：
    主      文
原處分撤銷。
甲○○汽車駕駛人裝用測速雷達感應器，處罰鍰新臺幣壹仟捌佰元。扣案之測速雷達
感應器沒入之，並予記違規點數壹點。又裝用測速雷達感應器可歸責於汽車所有人，
並吊扣Ｈ五－三二一號營業用小客車汽車牌照壹個月。
    理      由
一、按汽車駕駛人裝用測速雷達感應器者，處新臺幣（以下同）一千二百元以上二千
    四百元以下罰鍰，其感應器沒入之，道路交通管理處罰條例第四十條第一項定有
    明文，且汽車駕駛人本身如為汽車所有人，而於其所駕駛之汽車上裝用測速雷達
    感應器，因此為可歸責於汽車所有人之事由，依道路交通管理處罰條例第四十條
    第二項規定，尚需吊扣該部汽車之牌照一個月。而汽車駕駛人駕駛汽車違反道路
    交通管理處罰條例第四十條第一項規定者，除應依該條所規定之罰鍰處罰外，並
    予記違規點數一點，道路交通管理處罰條例第六十三條第一項第一款亦定有明文
    。
二、本件受處分人即異議人甲○○為車牌號碼Ｈ五－三二一號營業用小客車之所有人
    ，民國九十年六月七日下午十一時三十六分許，甲○○駕駛上開車號營業用小客
    車行經臺北市○○路、公館路口道路時，為臺北市政府警察局北投分局交通分隊
    （以下稱北投分局）員警謝蕙隆攔停，發現於其所駕駛之上開車號營業用小客車
    上裝用測速雷達感應器，除以受處分人有違反道路交通管理處罰條例第四十條第
    一項規定之行為掣單舉發外，並當場將受處分人所裝用之測速雷達感應器沒入，
    嗣受處分人於舉發通知單上所載應到案日期前向原處分機關為申訴，經原處分機
    關請舉發單位即北投分局調查結果，仍認受處分人有前開違規行為，原處分機關
    乃於九十年九月四日依前揭道路交通管理處罰條例第四十條第一項、第二項及違
    反道路交通管理事件統一裁罰標準表規定，裁處異議人罰鍰一千八百元及諭知吊
    扣受處分人所有上開車號汽車牌照一個月之處分（惟漏未於裁決書處罰主文欄諭
    知將扣案之測速雷達感應器沒入，併予記違規點數一點，詳後述）。
三、訊據受處分人固坦承於其所有之車牌號碼Ｈ五－三二一號營業用小客車上裝設雷
    達測速器等情，惟辯稱：依計程車客運管理條例，計程車駕駛自備車輛參與營運
    若非個人經營者，可依規定與車行簽定「靠行」或「計程車運輸合作社」二種方
    式執業，受處分人基於個人財務狀況與節省負擔下，選擇參加計程車運輸合作社
    ，車行駕駛人其權利與義務，靠行與合作社並無不同，但依違反道路交通管理處
    罰條例第四十條第一項、第二項規定，如可歸責於參加計程車運輸合作社之汽車
    所有人者，除罰鍰外，尚須承受吊扣汽車牌照一個月處分之不利益，較之靠行車
    輛只是罰鍰，而合作社車輛罰鍰及吊扣牌照罰，實有失公平正義云云。然查：
    (一)道路交通管理處罰條例第四十條第一項之所以對裝用測速雷達感應器之汽車駕
      駛人予以規範並處罰，考其立法意旨無非乃以汽車如裝用測速雷達之偵測器，
      因其能預先偵知警察雷達測速之訊號，及時降低行速，以逃避交通稽查人員之
      取締，故於無雷達測速稽查之處，得以安心高速行駛，恣意違規超速而不虞取
      締，對交通安全之危害殊甚，故立法方對於汽車上裝用測速雷達感應器者加以
      處罰，是本件處分人既有在其所有之車牌號碼Ｈ五－三二一號營業用小客車上
      裝設雷達測速器之行為，自應依法接受裁罰。
    (二)關於吊扣受處分人所有上開車號汽車牌照一個月之處分部分，誠如受處分人所
      述，依計程車客運管理條例，計程車駕駛自備車輛參與營運若非個人經營者，
      可依規定與車行簽定「靠行」或「計程車運輸合作社」二種方式執業，而受處
      分人既選擇參加「計程車運輸合作社」之方式，亦即自行決定了其參與營運之
      營業小客車之屬性，受處分人實質上及名義上均為上開車號營業小客車之所有
      人，殆無疑義，此乃受處分人遵循現行法令，並考量個人財務狀況與節省負擔
      下之選擇，其一切法律上權利及義務亦因受處分人之選擇而底定。是受處分人
      雖以前揭情詞置辯，實難認為可採，本件事證明確，應依法裁罰。至於受處分
      人上開所述情狀，果有未盡公平之處，仍屬立法者修法補救之問題，非本院所
      得置喙，附此敘明。
四、綜上所述，受處分人確有在其所有之前開車號自用小客車上裝用測速雷達感應器
    之行為，從而原處分機關依前揭道路交通管理處罰條例第四十條第一項、第二項
    及違反道路交通管理事件統一裁罰標準表規定，裁處受處分人罰鍰一千八百元及
    諭知吊扣受處分人所有上開車號汽車牌照一個月之處分，固非無見，惟如前所述
    ，行為人有違反道路交通管理處罰條例第四十條第一項規定裝用測速雷達感應器
    之行為者，尚應諭知將扣案之測速雷達感應器沒入，另並需對行為人依同條例第
    六十三條第一項第一款規定併予記違規點數一點，本件原處分機關於裁決書之處
    罰主文欄漏未記載扣案之測速雷達感應器沒入，並記受處分人違規點數一點，即
    難認為允洽，本件受處分人之異議雖無理由，惟原處分既有不當，自應由本院將
    原處分撤銷，仍以受處分人有違反道路交通管理處罰條例第四十條第一項、第二
    項規定之行為，科處其罰鍰一千八百元，並將扣案之測速雷達感應器沒入之及將
    受處分人所有上開車號汽車之汽車牌照吊扣一個月，且依同條例第六十三條第一
    項第一款規定併予記違規點數一點如主文第二項所示，以資適法。
據上論斷，應依道路交通案件處理辦法第二十條前段，裁定如主文。
中      華      民      國    九十一    年      四      月    二十九    日
                                      臺灣臺北地方法院交通法庭
                                          法  官  曾  啟  謀
右正本證明與原本無異。
如不服本裁定應於送達後五日內向本院提出抗告狀
                                          書記官  謝  韻  華
中      華      民      國    九十一    年      四      月     二十九   日
